【裁判字號】    90,交聲,768
【裁判日期】    901231
【裁判案由】    違反道路交通管理處罰條例聲明異議
【裁判全文】
臺灣臺北地方法院交通事件裁定                      九十年度交聲字第七六八號
    異議人即
    受處分人  甲○○
右列受處分人因違反道路交通管理處罰條例案件，對臺北市交通事件裁決所九十年七
月五日所為之處分（原處分案號：北市裁三字第駕裁２２－ＡＢＢ８０３０４８號、
北市裁三字第車裁２２－ＡＢＢ８０３０４９號、北市裁三字第裁２２－ＡＢＢ８０
３０５０號），聲明異議，本院裁定如左：
    主      文
臺北市交通事件裁決所九十年七月五日北市裁三字第駕裁２２－ＡＢＢ８０３０４８
號、北市裁三字第裁２２－ＡＢＢ８０３０５０號處分均撤銷。
甲○○機車駕駛人爭道行駛不依規定駛入來車道，處罰鍰銀元貳佰元即新臺幣陸佰元
，並予記違規點數壹點；又機車駕駛人，行經有燈光號誌管制之交岔路口闖紅燈，處
罰鍰銀元陸佰元即新臺幣壹仟捌佰元，並予記違規點數點。
其餘異議駁回。
    理      由
壹、撤銷部分
一、按汽車駕駛人如行經有燈光號誌管制之交岔路口闖紅燈者，處新臺幣（下同）一
    千八百元以上五千四百元以下罰鍰，又汽車駕駛人爭道行駛不依規定駛入來車道
    者，處六百元以上一千八百元以下罰鍰，道路交通管理處罰條例（九十年一月十
    七日總統修正公佈之道路交通管理處罰條例部分條文，其施行日期依同條例第九
    十三條規定須由行政院以命令定之，而行政院係於九十年四月三日以臺九十交字
    第０一九三一七號令發布修正後之該條例自九十年六月一日起施行，故以下所述
    及之本條例，如無特別註明，乃係修正生效後之新法，而於敘述上如係九十年一
    月十七日修正，同年六月一日生效施行前之該條例，則會在該條例下加註「舊法
    」以資辨明，先予敘明）第四十五條第三款、第五十三條各有明文，而汽車駕駛
    人駕駛汽車違反道路交通管理處罰條例第四十五條第三款、第五十三條規定者，
    除應依該條所規定之罰鍰處罰外，併應依同條例第六十三條第一項第一款、第二
    款規定，各記受處分人違規點數一點、三點。又同條例所稱之汽車，依該條例第
    三條第八款規定，亦包括機器腳踏車在內。
二、本件受處分人即異議人甲○○騎乘車號ＦＲＥ—９６１號重型機車，於九十年五
    月十六日十時十三分許，沿臺北市○○路○段由東向西駛入來車道而跨越黃線逆
    向行駛，迄行至臺北市○○路○段、北寧路口即有燈光號誌管制之交岔路口在紅
    燈下右轉，遇臺北市政府警察局松山分局（下稱舉發機關）警員當場攔停，並以
    受處分人有道路交通管理處罰條例（舊法）第五十三條規定之行為而掣單舉發。
    原處分機關乃依道路交通管理處罰條例第四十五條第三款、第五十三條、第六十
    三條第一項第三款規定（均舊法），各裁處異議人罰鍰六百元、一千八百元併各
    記違規點數一點、三點。
三、受處分人聲明異議意旨否認有何舉發機關所指之違規行為，辯稱：（一）案發當
    時，受處分人係前往查看上開車號之車齡老舊故障車輛，不久就有員警上前，受
    處分人基於警民本一家之基本義理，十分配合，但續遭開三張莫名罰單，實感冤
    枉；（二）受處分人並非遭員攔停，卻遭指「行駛」，受處分人為新聞從業人員
    ，當知員警辛勞，配合員警執行勤務的守法小市民，卻遭無辜非難，只憑員警一
    方說法就不顧事實，想開立罰單就開立嗎，是否當前財政困難，員警業績壓力稍
    大就可如此紓解云云。經查：（一）受處分人於前揭舉發時地不依規定駛入來車
    道，又紅燈右轉，員警乃予攔車檢查等事實，業據原舉發機關查處明確，有該局
    九十年六月十四日北市警松分交字第九０六二０四三三００函可佐，本件違規事
    實已可認定，不論政府財政是否困難，駕駛人均應守法，亦不因受處分人是否配
    合攔檢，或拒絕受檢而有何差別；（二）抑有進者，交通警察掣單舉發違反道路
    交通管理處罰條例所列違規事實，本質上為行政處分，係公務員基於職務上權力
    ，依法就特定具體事件所為具公法上效果之單方面行政行為，基於公務員為公法
    上行為具有公信力之原則，該行政行為當可被推定為真正，其據以依法處分之事
    實認定亦為正確無誤，而受處分人又未能提出其他證據以資證明本件舉發有何錯
    誤或不實之處，亦未證明受處分人當時確未違規駛入來車道、未闖紅燈，即難認
    其辯解為可採，受處分人因身為新聞從業人員而對於警員執行勤務十分配合，其
    精神令人感佩，今後更應為民表率，繼續維護守法優良風氣，並為紓解警員取締
    違規勤務貢獻心力。本件事證明確，受處分人確有於舉發時地不依規定駛入來車
    道及闖紅燈之違規行為，堪以認定。
四、綜上所述，受處分人確有在本件舉發時地不依規定駛入來車道及闖紅燈行駛之違
    規行為，從而原處分機關依前揭道路交通管理處罰條例第四十五條第三款、第五
    十三條、第六十三條第一項第三款（均舊法）規定，先後以臺北市交通事件裁決
    所九十年七月五日北市裁三字第駕裁２２－ＡＢＢ８０３０４８號、北市裁三字
    第裁２２－ＡＢＢ８０３０５０號，分別裁處異議人罰鍰六百元、一千八百元，
    併各記違規點數一點、三點，固非無見，惟如前所述九十年一月十七日總統修正
    公佈道路交通管理處罰條例第四十五條規定，於同年六月一日生效施行，新法第
    四十五條規定除就罰鍰金額由銀元二百元以上六百元以下換算為新臺幣，冠以新
    臺幣字樣而作修正外，且該新法對於行為人不依規定駛入來車道之處罰，如行為
    人在應到案日期前到案聽候裁決者，依修正後之違反道路交通管理事件統一裁罰
    標準及其處理細則第四十四條第一項規定，需對行為人最少處以九百元罰鍰，較
    修正前處理細則第四十四條第一項規定，於同一條件下係對行為人處以六百元罰
    鍰，新法顯較舊法為重，同條例第五十三條除改依新臺幣裁處罰鍰外，更由原先
    最高得處罰三千六百元罰鍰修正為最高得處五千四百元罰鍰，此修正前後法律顯
    有不同，應認係屬法律變更（參見司法院第二廳八十一年十一月五日（八一）廳
    刑一字第一六二九０號函覆臺灣高等法院之法律座談會研究意見參照），原處分
    機關未及比較新舊法之適用而為處分，亦有未洽，自應由本院將原處分撤銷，現
    行道路交通管理處罰條例第五十三條，與修正前之舊法比較結果，舊法顯有利於
    受處分人（因新法最高可處之罰鍰數額較舊法為高），依學者所認，行政罰在法
    律之適用上應有刑法第二條第一項「行為後法律有變更者，適用裁判時之法律。
    但裁判前之法律有利於行為人者，適用最有利於行為人之法律」及稅捐稽徵法第
    四十八條之三「納稅義務人違反本法或稅法之規定，適用裁處時之法律。但裁處
    前之法律有利於納稅義務人者，適用最有利於納稅義務人之法律」規定所揭示「
    從新從輕」原則之類推適用（陳清秀著「依法行政與法律的適用」一文，收錄於
    翁岳生編「行政法」一書，第一七六頁至第一七九頁，八十七年三月版），本院
    自應適用修正生效前之舊法而為裁判，仍以受處分人有違反道路交通管理處罰條
    例（舊法）第四十五條第三款、第五十三條規定之行為，分別從輕處罰鍰二百元
    （即新臺幣六百元）、六百元（即新臺幣一千八百元），並各記違規點數一點、
    三點，以資適法。
貳、駁回部分
一、按受處分人不服道路交通管理處罰條例第八條主管機關所為之處罰者，固得依同
    條例第八十七條第一項規定，於收到裁決書翌日起二十日內，向管轄地方法院聲
    明異議，惟於訴訟上得為聲明異議之主體者，乃限於該條例第八條所訂主管機關
    裁罰之受處分人，如非受處分人聲明異議者，即難認其異議合於法律上之程式。
二、經查：（一）本件原處分機關九十年七月五日所為北市裁三字第車裁２２－ＡＢ
    Ｂ８０３０４９號裁決書之受處分人為傅宗俊，而非異議人甲○○，異議人如認
    原處分機關認事用法有所違誤，即應由傅宗俊聲明異議，而非由本件異議人聲明
    異議，是此部分聲明異議，即屬不合法律上程式，且不能補正，核諸前揭說明，
    本件聲明異議不合法律上程式，且無從補正，自應將其異議駁回。
據上論斷，應依道路交通案件處理辦法第十八條、第二十條前段，裁定如主文。
中      華      民      國    九十      年    十二    月      三十一    日
                                      臺灣臺北地方法院交通法庭
                                          法  官  黃程暉
右正本證明與原本無異。
如不服本裁定，應於裁定送達後五日內向本院提出抗告狀。
                                          書記官  張華瓊
中      華      民      國    九十一    年    一      月        十一    日


司法院資訊處製作；財團法人民間司法改革基金會備份。
